臺灣高雄地方法院民事判決　九十二年度訴字第一一六三號
　　原　　　告　戊○○
　　被　　　告　甲○○
　　　　　　　　乙○○
　　　　　　　　丙○○○
　　　　　　　　丁○○
當事人間損害賠償事件，本院於民國九十三年七月十五日言詞辯論終結，判決如下：
    主      文
被告應給付原告新台幣拾萬玖仟壹佰伍拾元，及自民國九十二年五月二日起至清
償日止，按年息百分之五計算之利息。
原告其餘之訴駁回。
訴訟費用由被告負擔三分之一，餘由原告負擔。
本判決得假執行；但被告以新台幣拾萬玖仟壹佰伍拾元為原告預供擔保後，得免
為假執行。
    事實及理由
一、原告起訴主張：(一)民國八十九年十月十二日，被告四人與訴外人郭金星、曾銘杰
    、郭旭裕等人在高雄縣茄定鄉○○村○○路○段七四六號門口飲酒，席間郭金星
    與曾銘杰發生爭執，郭金星遭人圍毆，原告見狀想將郭金星拉開，卻遭被告四人
    與二十餘名不詳年籍之成年男女共同基於傷害之犯意聯絡，分別以徒手、持椅子
    、木棒之方式圍毆，且追打至高雄縣茄定鄉○○路○段七五○巷口，致原告受有
    右胸、肩及上背大片瘀青十五×十五公分、左胸瘀青血腫五×五公分、左肩岬背
    部二十×十五公分大片瘀血、右上背血腫六×五公分、兩膝皮膚血腫四×四、三
    ×三公分、左眼眶周圍瘀青五×四×○‧三公分血腫、右眼眶顴骨處四×四公分
    瘀青血腫、右背十五×五公分瘀血等傷害。(二)原告因此支出醫藥費新台幣（下同
    ）七萬三千四百七十九元，且因本件傷害無法正常勞動，爰請求三年之工作損失
    ，依勞工最低薪資每月一萬五千八百四十元計算，並按霍夫曼式計算法扣除中間
    利息一次給付，被告應給付五十四萬三千九百零九元，另原告之傷害劇痛長期伴
    隨，漫長治療過程非常人所能想像，原告精神上之痛苦甚鉅，故請求精神慰撫金
    六十萬元。爰依侵權行為之法律關係，於本院聲明：被告應給付原告一百二十一
    萬七千三百八十八元，及自起訴狀繕本送達翌日起至清償日止，按年息百分之五
    計算之利息。
二、被告方面：被告甲○○、乙○○辯稱：當時在家裡收拾請客過後之東西，根本不
    知道外面有人打架，第二天聽左鄰右舍說，才知道原告被打等語；被告丙○○○
    則稱：是原告先打其子丁○○，伊過去拉開原告但拉不動，所以才用拖鞋打原告
    的背二下等語；被告丁○○則以：伊沒有打原告，而是被原告打等語置辯，且均
    辯稱：原告醫藥費收據都是假的等語，並聲明：(一)原告之訴駁回。(二)願供擔保，
    請准宣告免為假執行。
三、原告主張其因被告傷害，致支出醫藥費、工作損失及受有精神上痛苦，故請求侵
    權行為之損害賠償，被告則以前開情詞置辯，是兩造爭執之要點為：(一)被告有無
    傷害原告？(二)原告得請求賠償之金額為若干？本院分述判斷意見如下：
（一）被告有無傷害原告？
      關於被告四人與不詳年籍男女多人共同傷害原告之經過，業據原告於刑事案件
      審理時之歷次偵審程序中陳述明確，核其指述前後一致，且原告於受傷當日前
      往臺南市立醫院就醫之驗傷診斷書載明：「右胸、肩及上臂大片瘀青十五×十
      五公分，左胸瘀青血腫五×五公分，左肩岬背部二十×十五公分大片瘀血，右
      上臂血腫六×五公分，兩膝皮膚血腫四×四、三×三公分，左眼眶周圍瘀青五
      ×四×○‧三公分血腫、右眼眶顴骨處四×四公分瘀青血腫、右背十×五公分
      瘀血」等傷害，有臺南市立醫院八十九年十月十三日驗傷診斷書影本一紙附卷
      可稽（見本院卷第十頁），此傷勢與原告所述被告四人與不詳年籍男女多人分
      別徒手、持椅子及拖鞋之方式圍毆原告之情節相符，並經在場目擊案發經過之
      證人郭旭裕、邱幼花、邱秀巒、李永隆分別於刑事案件審理中及本院準備程序
      期日到庭證述屬實（見臺灣高雄地方法院檢察署九十年度偵續字第二二五號偵
      查卷第四一、六七頁，臺灣高雄地方法院檢察署八十九年度偵字第二五一七一
      號偵查卷第二一頁，本院九十年度易字第四五一六號刑事卷第三三、三四、八
      一頁，本院卷第五十至五七頁），參以被告丙○○○亦不否認持拖鞋毆打原告
      背部等情，堪認被告四人共同傷害原告等情屬實，而被告四人傷害原告之犯行
      ，亦經本院刑事庭依共同傷害罪，於九十一年六月二十八日以九十年度易字第
      四五一六號各處被告有期徒刑二月，並經臺灣高等法院高雄分院以九十一年度
      上易字第一二一六號判決駁回上訴而確定在案，業經本院依職權調取相關刑事
      案卷全卷核閱無誤，是被告辯稱：未打傷原告云云，委不足採。
（二）原告得請求賠償之金額為若干？
      按因故意或過失，不法侵害他人之權利者，負損害賠償責任；不法侵害他人之
      身體或健康者，對於被害人因此喪失或減少勞動能力或增加生活上之需要時，
      應負損害賠償責任；不法侵害他人之身體、健康、名譽、自由、信用、隱私、
      貞操，或不法侵害其他人格法益而情節重大者，被害人雖非財產上之損害，亦
      得請求賠償相當之金額，民法第一百八十四條第一項前段、第一百九十三條第
      一項、第一百九十五條第一項前段分別定有明文。本件被告傷害原告之事實，
      業如前述，則原告依據侵權行為之法律關係，請求被告賠償其損害，即屬有據
      。茲就原告請求損害賠償之項目、金額，分別審酌如下：
    １、醫療費用部分：
        原告主張因本件傷害支出臺南市立醫院醫療費用七千四百七十元，國術館藥
        費六萬六千元，合計七萬三千四百七十九元，並提出臺南市立醫院醫療費用
        收據七紙為證（見本院卷第十一至十七頁），經查：
      (1)、關於臺南市立醫院醫療費用部分：
          原告自付額部分為二千五百八十元，健保給付部分為五千零九十七元，合
          計為七千六百七十七元，業經臺南市立醫院函覆明確，有該院九十二年九
          月十八日南市醫字第九二○六二四號函及所檢送之費用明細各一份附卷可
          稽（見本院卷第七七、七九、八十頁）。按全民健康保險法第一條後段固
          規定，就該法未規定之事項應適用保險法相關規定，惟全民健康保險性質
          上係屬健康、傷害保險，除有全民健康保險法第八十二條規定之情形外，
          依保險法第一百三十條、第一百三十五條準用同法第一百零三條之規定，
          全民健康保險之保險人不得代位行使被保險人因保險事故所生對於第三人
          之請求權，要無保險法第五十三條規定適用之餘地，是全民健康保險之被
          保險人，非因汽車交通事故受傷害，受領全民健康保險提供之醫療給付，
          其因侵權行為所生之損害賠償請求權並不因而喪失（最高法院八十九年度
          台上字第八○五號裁定參照）。本件傷害係被告圍毆所造成，非因汽車交
          通事故所受傷害，業如前述，則被告請求包含自付額及健保給付之臺南市
          立醫院醫療費用七千四百七十元，核其項目及費用，均屬必要，自應予以
          准許。至被告空言辯稱：原告醫藥費收據都是假的云云，並未提出任何證
          據以實其說，其上開所辯，委不足採。
      (2)、關於國術館藥費部分：
          原告未提出任何證據證明其因本件傷害支出該筆費用，且為被告所否認，
          此部份之請求，即不應准許。
      (3)、綜右所陳，原告得請求之醫療費用為七千四百七十元，其請求之金額在七
          千四百七十元之範圍內，應予准許，逾此範圍之請求，應予駁回。
    ２、工作損失部分：
        原告主張因被告之傷害行為，致其無法工作長達三年，請求被告賠償五十四
        萬三千九百零九元等情，固提出臺南市立醫院驗傷診斷書影本一紙為證（見
        本院卷第十頁），惟臺南市立醫院於九十二年九月十八日以南市醫字第九二
        ○六二四號函敘明原告因本件傷害所需休養期約二至四週等語（見本院卷第
        七七、七八頁），且原告於本院準備程序期日亦自承：「當時我休息了二個
        月才出來跑計程車」等語（見本院卷第四二頁），則本院綜合上情，並考量
        原告所受傷勢為右胸、肩及上背大片瘀青、左胸瘀青血腫等傷害，認原告以
        休養二個月為適當，且原告主張以現行勞工最低基本工資每月一萬五千八百
        四十元為計算標準，亦屬合理，是原告得請求之工作損失為三萬一千六百八
        十元（計算式：15840×2＝31680），其請求之金額在三萬一千六百八十元
        之範圍內，為有理由，逾此範圍之請求，則不應准許。
    ３、精神慰撫金部分：
        本件原告見友人遭毆打，上前勸架，卻遭被告四人與不詳年籍男女多人圍毆
        及追打，致原告全身多處受有傷害，原告精神上自感痛苦，其請求被告賠償
        慰撫金，洵屬有據。查原告小學畢業，任職計程車司機，九十一年度有營利
        收入一筆五千二百八十元，無財產，被告甲○○、乙○○均國中畢業、擔任
        鍍鋅工作、月入二萬餘元，被告甲○○九十一年度有薪資收入二筆，共計二
        十五萬五千零八元，有汽車一輛，被告乙○○九十一年度有薪資二筆，共計
        二十三萬八千零九十七元，無財產，被告丙○○○不識字，月入一萬餘元，
        九十一年度有營利二筆共計三百二十六元，有房屋一棟，汽車三輛，被告丁○○高中畢業，剛服完兵役，無所得及財產資料，有財政部臺灣省南區國稅
        局岡山稽徵所九十二年九月九日南區國稅岡山二字第○九二○○一五二三四
        號函、九十二年九月二十二日南區國稅岡山二字第○九二○○一六○四六號
        函及所附綜合所得稅資料清單、財政部財稅資料中心九十二年九月十日資五
        字第九二一四五七八七號函、九十二年九月二十五日資五字第九二一五二八
        七九號函及所附財產資料等附卷可佐（見本院卷第六五至七四、九五至一○
        三頁）。本院斟酌兩造之身份、地位、經濟能力，及原告受傷程度與所受精
        神痛苦等一切情狀，認原告請求六十萬元慰撫金，尚屬過高，應以三十萬元
        為適當，逾此部分之請求，則屬無據。
四、綜上所述，被告有傷害原告之事實，原告得請求被告賠償之醫療費用為七千四百
    七十元，工作損失為三萬一千六百八十元，並得請求精神慰撫金三十萬元，則原
    告得請求之金額為三十三萬九千一百五十元（計算式：7470＋31680+300000＝
    339150），從而，原告依侵權行為之法律關係，請求被告應給付之金額在三十三
    萬九千一百五十元，及自起訴狀繕本送達被告翌日即九十二年五月二日起至清償
    日止，按年息百分之五計算之利息之範圍內，為有理由，應予准許，逾此範圍外
    之請求，則屬無據，應予駁回。
五、本件所命給付之金額未逾五十萬元，自應依職權宣告假執行，另被告陳明願供擔
    保，請准免為假執行之宣告，經核原告勝訴部分，並無不合，爰酌定相當之擔保
    金額准許之。
六、結論：本件原告之訴，為一部有理由，一部無理由，依民事訴訟法第七十九條、
    第八十五條第一項、第三百八十九條第一項第五款、第三百九十二條第二項，判
    決如主文。
中　　　華　　　民　　　國　　九十三　　年　　  七　 　 月　  二十八  　日
                                臺灣高雄地方法院民事第五庭
~B審判長法官　陳嘉惠
~B　　　法官  郭慧珊
~B　　　法官　秦慧君
右正本係照原本作成。
如對本判決上訴，須於判決送達後廿日內向本院提出上訴狀。
中　　　華　　　民　　　國　　九十三　　年    　七　  　月　  二十八  　日
~B法院書記官　馮欽鳳
